臺灣板橋地方法院刑事判決　　　　　　　　　　　　　九十一年度易字第六五二號
　　公　訴　人　臺灣板橋地方法院檢察署檢察官
　　被　　　告　乙○○
右列被告因賭博案件，經檢察官聲請簡易處刑（九十年度偵字第一０三九四號），本
院三重簡易庭審理結果，認不宜簡易判決處刑，簽請移
，本院判決如左：
    主  文
乙○○共同以賭博為常業，處有期徒刑肆月，如易科罰金，以參佰元折算壹日。扣案
如附表所示之物（含編號一至三所示賭博機具之ＩＣ板共計貳拾玖片）均沒收。
    事  實
一、乙○○明知魏朝枚（另案由檢察官聲請本院簡易判決處刑）未依電子遊戲場業管
    理條例規定辦理營利事業登記，不得經營電子遊戲場業，其未依上開條例規定辦
    理營利事業登記，且基於以賭博為常業之犯意，自民國（下同）八十九年五月十
    八日起，在台北縣三重市○○街七十二巷一號地下室之公眾得出入之場所，設置
    電動賭博機具賓果馬戲團八人座一台、超人傑克十二台、ＬＣ８８水果盤六台（
    以上含ＩＣ板共計二十九片），與不特定之人賭博財物，其賭博方法分別為依一
    比五、十、三十不等比例開分，如押中則依上開比例洗分，並兌換現金；如未押
    中，則賭資歸魏朝枚贏得，魏朝枚並自同年五月十八日起僱用與其有經營電子遊
    戲場及常業賭博犯意聯絡之甲○○（另案由檢察官聲請本院簡易判決處刑）為現
    場負責人，並推由甲○○自同日起，以月薪新台幣三萬元，僱用與渠等二人均有
    經營電子遊戲場及常業賭博犯意聯絡之乙○○，負責開洗分、兌換現金工作，並
    均恃以為生，以之為常業。嗣於同年五月二十九日十時四十分許，適有徐堉仁、
    陳文樹（另案由檢察官聲請本院簡易判決處刑）在該處賭博時，為警當場查獲，
    並扣得如附表編號一至三所示之當場賭博器具，編號四所示之賭檯之財物，及附
    表編號五至十八所示之被告魏朝枚所有供本件犯罪所用之物。
二、案經台北縣政府警察局三重分局報請台灣板橋地方法院檢察署檢察官偵查後聲請
    簡易判決處刑，本院改依通常程序審理。
    理  由
一、訊據被告乙○○坦承右揭犯行，核與被告魏朝枚、甲○○、徐堉仁、陳文樹分別
    於警訊、偵查中之供述相符，復有扣案如附表所示之物及租賃契約書、現場圖、
    照片十張及租賃契約書一份附卷可稽，被告之自白與事實相符。又被告乙○○以
    月薪三萬元受僱於魏朝枚（由甲○○應徵面試），擔任上開電動玩具店之洗分、
    兌換現金工作，業據其供承在卷，其所得營收顯係其重要之經濟來源之一，足認
    其以賭博為常業甚明。從而本件事證明確，被告之犯行堪以認定，應依法論科。
二、按未依電子遊戲場業管理條例規定辦理營利事業登記者，不得經營電子遊戲場業
    ，違反者應予處罰，電子遊戲場業管理條例第十五條、第二十二條分別定有明文
    ，依同條例第四條第一項規定：本條例所稱電子遊戲機，指利用電、電子、電腦
    、機械或其他類似方式操縱，以產生或顯示聲光影像、圖案、動作之遊樂機具，
    或利用上述方式操縱鋼珠或鋼片發射之遊樂機，但未具影像、圖案，僅供兒童騎
    乘者，不包括在內；雖同條例第四條第二項規定電子遊戲機不得有賭博或妨害風
    化之設計或裝置，並分類為益智類、鋼珠類及娛樂類。然此規定僅係就電子遊戲
    機不得有賭博或妨害風化之設計及裝置，非謂有賭博之設計及裝置即非屬電子遊
    戲機；再中央主管機關經濟部依電子遊戲場業管理條例第四條第三項規定訂定之
    電子遊戲機分類標準第二條第三款第三目所定之娛樂類電子遊戲機係「其操作結
    果具射倖性，且所得之分數得作為兌換獎品之憑證或作為轉押注使用者屬之」，
    此即與一般所謂「電動賭博機具」特徵相符，足見電子遊戲場業管理條例第四條
    並未認有賭博之設計及裝置之電子遊戲機，非屬電子遊戲機；如認賭博性電子遊
    戲機非屬電子遊戲場業管理條例所稱之電子遊戲機，則必產生未依電子遊戲場業
    管理條例規定辦理營利事業登記者，設置經中央主管機關評鑑分類及公告之電子
    遊戲機時，應依電子遊戲場業管理條例第二十二條論罪科刑，而設置賭博性電子
    遊戲機供人賭博時，反不得依電子遊戲場業管理條例論罪科刑之不公平現象，當
    非電子遊戲場業管理條例係以維護社會安寧、善良風俗、公共安全及國民身心健
    康之立法本旨，因此，如上所述，公訴人以本案係設置供不特定人為賭博者，非
    供益智娛樂之用，認為被告未違反該條例第十五條之規定，自無同條例第二十二
    條規定之適用一節，容或誤會，惟此部分與原聲請簡易判決處刑部分，具有方法
    結果之牽連關係之裁判上一罪之關係，本院自應併為審理。
三、本案查獲之地址未依規定辦理營利事業登記，即在該址地下室之公眾得出入之場
    所擺設電子遊戲機供不特定客人把玩，擅自經營電子遊戲場業，此項作為行為該
    當應經辦理營利事業登記而不登記之誡命規範，自屬已違反電子遊戲場業管理條
    例第十五條之規定，符合同條例第二十二條規定之構成要件（見最高法院九十年
    度台非字第二七六號判決）。被告乙○○知情並受僱擔任店員，負責開分、洗分
    及替客人兌換現金之工作，核被告乙○○所為，係違反上開電子遊戲場業管理條
    例第十五條之規定，應依同條例第二十二條規定處罰，及犯刑法第二百六十七條
    之常業賭博罪。被告就上開二罪與魏朝枚、甲○○間，有犯意聯絡與行為分擔，
    俱為共同正犯。被告所犯上開二罪間，有方法結果之牽連犯關係（最高法院九十
    年度台非字第二三七號判決參照），為裁判上一罪，應從較重之共同常業賭博罪
    論處。爰審酌被告之犯罪動機、手段、目的、所生危害及犯後態度等一切情狀，
    量處如主文所示之刑，被告行為後，刑法第四十一條業於九十年一月十日修正公
    布，於同年月十二日生效，而修正後之刑法第四十一條第一項係規定：「犯最重
    本刑為五年以下有期徒刑之罪，而受六個月以下有期徒刑或拘役之宣告，因身體
    、教育、職業、家庭之關係或其他正當事由，執行顯有困難者，得以一元以上三
    元以下折算一日。但確因不執行所宣告之刑，難收矯正之效，或難以維持法秩序
    者，不在此限。」，修正後之刑法第四十一條第一項之規定，將原得易科罰金者
    之範圍，由僅限於犯最重本刑為三年以下有期徒刑之罪擴大至犯最重本刑為五年
    以下有期徒刑之罪，二相比較，以修正後之刑法第四十一條第一項之規定，有利
    於被告，自應依刑法第二條第一項前段之規定，適用裁判時之法律即修正後刑法
    第四十一條第一項之規定，而對被告所處之刑諭知易科罰金之折算標準，以示懲
    儆。
四、扣案如附表編號一至三所示之物（含ＩＣ板共計貳拾玖片）係屬當場賭博之器具
    ，編號四所示之物係賭檯之財物，應依刑法第二百六十六條第二項之規定，不問
    屬於犯人與否，均宣告沒收；附表編號五至十八所示之物係被告魏朝枚所有供本
    件犯罪所用之物，業據被告乙○○、甲○○供明在卷，應依刑法第三十八條第一
    項第二款之規定，宣告沒收。
五、又本案本院認定之犯罪事實顯與檢察官據以求處罪刑之事實不符，而有刑事訴訟
    法第四百五十一條之一第四項第二款前段之情形，是程序上，應依同法第四百五
    十二條規定，改依通常程序審理，附此敘明。
據上論斷，應依刑事訴訟法第四百五十二條、第四百五十一條之一第四項第二款前段
、第二百九十九條第一項前段、電子遊戲場業管理條例第二十二條、刑法第二條第一
項前段、第十一條前段、第二十八條、第二百六十七條、第五十五條、第二百六十六
條第二項、第三十八條第一項第二款、修正後刑法第四十一條第一項前段，罰金罰鍰
提高標準條例第一條前段，第二條，判決如主文。
本案經檢察官蘇揚旭到庭執行職務。
中      華      民國    九十一    年      三      月    二十七    日
                                  臺灣板橋地方法院刑事第五庭
                                          法  官  林  錫  凱
右正本證明與原本無異。
如不服本判決，應於判決送達後十日內，向本院提出上訴狀。
                                          書記官  林  兆  嘉
中      華      民      國    九十一    年      三      月    二十八    日
附錄本案論罪科刑法條全文
中華民國刑法第二百六十七條
(常業賭博罪)
以賭博為常業者，處二年以下有期徒刑，得併科一千元以下罰金。
電子遊戲場業管理條例第二十二條
違反第十五條規定者，處行為人一年以下有期徒刑、拘役或科或併科新臺幣五十萬元
以上二百五十萬元以下罰金。
   附    表
┌───┬────────────────┬─────────────┐
│      │                                │                          │
│ 編號 │ 扣  案   物                    │  沒  收  法  條          │
│      │                                │                          │
├───┼────────────────┼─────────────┤
│  一  │賓果馬戲團八人座一台            │刑法第二百六十六條第二項  │
├───┼────────────────┼─────────────┤
│  二  │超人傑克十二台                  │同右                      │
├───┼────────────────┼─────────────┤
│  三  │ＬＣ８８水果盤六台              │同右                      │
├───┼────────────────┼─────────────┤
│  四  │賭資新臺幣一千四百五十元        │同右                      │
├───┼────────────────┼─────────────┤
│  五  │Ｖ８攝錄影機一台                │刑法第三十八條第一項第二款│
├───┼────────────────┼─────────────┤
│  六  │員工出勤表一張                  │同右                      │
├───┼────────────────┼─────────────┤
│  七  │積分板二塊                      │同右                      │
├───┼────────────────┼─────────────┤
│  八  │監視器七個                      │同右                      │
├───┼────────────────┼─────────────┤
│  九  │閉路電視機六台                  │同右                      │
├───┼────────────────┼─────────────┤
│  十  │中獎相片七張                    │同右                      │
├───┼────────────────┼─────────────┤
│十一  │中獎錄影帶二捲                  │同右                      │
├───┼────────────────┼─────────────┤
│十二  │大哥大強波器一台                │同右                      │
├───┼────────────────┼─────────────┤
│十三  │儲存卡一百點二十五張            │同右                      │
├───┼────────────────┼─────────────┤
│十四  │儲存卡五百點二十張              │同右                      │
├───┼────────────────┼─────────────┤
│十五  │儲存卡一千點十六張              │同右                      │
├───┼────────────────┼─────────────┤
│十六  │贈煙卡十四張                    │同右                      │
├───┼────────────────┼─────────────┤
│十七  │開洗分表六張                    │同右                      │
├───┼────────────────┼─────────────┤
│十八  │開洗分鑰匙三支                  │同右                      │
└───┴────────────────┴─────────────┘
